臺灣臺中地方法院刑事判決
111年度原交易字第36號
公  訴  人  臺灣臺中地方檢察署檢察官
被      告  陳瑜婷


            林志凱



共      同
指定辯護人  本院公設辯護人賴忠杰                  
上列被告因過失傷害等案件，經檢察官提起公訴(111年度偵字第
12931號)，本院判決如下：
    主  文
陳瑜婷犯過失傷害致人重傷罪，處有期徒刑陸月，如易科罰金，
以新臺幣壹仟元折算壹日。
林志凱犯頂替罪，處拘役參拾日，如易科罰金，以新臺幣壹仟元
折算壹日。緩刑貳年，並應於緩刑期間內接受受理執行之地方檢
察署所舉辦之法治教育貳場次。緩刑期間付保護管束。
    犯罪事實
一、陳瑜婷於民國110年10月24日23時10分許，騎車號000-0000
    號普通重型機車搭載未佩戴安全帽之林彥婷，沿臺中市東勢
    區東崎路4段往和平方向行駛，行抵臺中市○○區○○路0段000
    號前，該處為彎道，本應注意行經設有彎道之路段，應減速
    慢行，作隨時停車之準備，而依當時天候晴、夜間有照明、
    柏油路面乾燥、無缺陷、無障礙物、視距良好，客觀上並無
    不能注意之情事，竟疏未減速慢行，不慎自摔倒地，林彥婷
    亦疏未佩戴安全帽，因而受有外傷性頸椎第5、6節滑脫併神
    經壓迫、臉部挫傷併顏面骨折、呼吸衰竭、下肢癱瘓等重傷
    害。
二、緣林志凱騎車號不詳之機車自後抵達前開事故地點，明知陳
    瑜婷為肇事車輛之實際駕駛人，竟意圖使實際駕駛車輛肇事
    而涉犯公共危險犯行之遠房表妹陳瑜婷隱避，基於頂替之犯
    意，於110年10月24日23時32分許前某時，經臺中市政府警
    察局東勢分局東勢交通分隊警員吳青衛到場處理車禍並詢問
    上揭肇事機車為何人駕駛之際，向警員謊稱其駕駛車號000-
    0000號普通重型機車肇事，復於同日23時32分，為警對其施
    以吐氣式酒精濃度測試，並於同日23時47分許，接受警員吳
    青衛對其詢問並製作道路交通事故談話紀錄表時，向負責偵
    辦之警員謊稱係其駕駛上開車輛肇事及敘述車禍發生經過，
    而頂替陳瑜婷所涉過失傷害犯行。嗣經林彥婷之友人賴偉恩
    向林彥婷之母親杜莎娟告知陳瑜婷為真正機車駕駛人，始悉
    上情。
三、案經林彥婷委由其母親杜莎娟訴由臺中市政府警察局東勢分
    局報告臺灣臺中地方檢察署檢察官偵查起訴。
    理  由
壹、程序事項：
一、犯罪之被害人，得為告訴。告訴，得委任代理人行之，但檢
    察官或司法警察官認為必要時，得命本人到場；前項委任應
    提出委任書狀於檢察官或司法警察官，並準用第28條及第32
    條之規定，刑事訴訟法第232條、第236條之1定有明文。又
    當事人之訴訟行為之程式如有所欠缺，而其情形可補正者，
    刑事訴訟法雖未設有應定期間命其補正之規定，惟為符合憲
    法保障人民訴訟權之意旨，我國學者間乃有主張訴訟條件之
    欠缺，究竟應否准予補正，必須調和「法的安定性」與「法
    的具體妥當性」，經作適當之衡量後，始可決定；倘准予補
    正反較不許補正，更能符合訴訟整體利益，且對被告亦不致
    發生不當之損害者，為達訴訟之合目的性，自應許可其補正
    。細言之，學說上已發展出因當事人未異議而治癒；對被告
    權益未生影響而治癒；基於訴訟經濟考量而治癒；及不得治
    癒之瑕疵等區分。既於學理上圓融合理，在實務運作上，亦
    合情便民。兼顧被害人權益照料，無礙被告訴訟防禦權行使
    ，實質正義可獲彰顯（最高法院105年度台非字第203號判決
    意旨參照）。
二、本案告訴人林彥婷之母親杜莎娟曾於110年11月12日警詢時
    陳稱：「(問：你女兒林彥婷是否有其他疾病或病史？林彥
    婷目前現況如何？)沒有疾病或病史，目前在加護病房，頸
    椎以下癱瘓(詳如童綜合醫院證明書)。」、「(問：你是否
    要對肇事駕駛林志凱提出告訴？你要提出何種告訴？)我要
    向對照駕駛林志凱提出過失傷害告訴及附帶民事賠償告訴。
    」等語【見臺灣臺中地方檢察署111年度偵字第12931號偵查
    卷宗(下稱偵卷)第41-45頁】，復於110年12月5日警詢時陳
    稱：「(問：你於110年11月12日對頂替者林志凱提出過失傷
    害告訴？你是否要撤回告訴？)我撤回對林志凱提出的過失
    傷害告訴。」、「(問：你是否要對陳瑜婷提出過失傷害告
    訴及附帶民事賠償告訴？)我要對陳瑜婷提出過失傷害告訴
    及附帶民事賠償告訴。」、「(問：林彥婷目前現在狀況如
    何？)林彥婷目前還在加護病房，目前插管無法言語。」等
    語(見偵卷第47-49頁)，且於本院111年7月27日審理時，提
    出之刑事委任狀亦記載「林彥婷」為委任人，「杜莎娟」為
    受任人，此有刑事委任狀1紙附卷供參(見本院卷第61頁)。
    按於案件調、偵查階段，如被害人已成年、無配偶，傷重陷
    於昏迷，其親屬不諳法律，基於親情，單憑國民法律感情，
    向司法警察(官)或檢察官表示欲對於該加害之被告陳瑜婷，
    提出控訴，固不生合法告訴之效力，然查，告訴人前於111
    年5月12日警詢時陳稱：「(問：請詳述肇事經過情形？)我
    沒有記憶，醒來時就在加護病房。」、「(問：你是否對肇
    事駕駛陳瑜婷提出過失傷害告訴？)我要對肇事駕駛陳瑜婷
    提出過失傷害告訴。」等語(見偵卷第285-289頁)，併同提
    出委託書載明：「林彥婷因尚在治療中無法前往東勢交通隊
    故委託媽媽杜莎娟代為對陳瑜婷提出告訴」等語，具狀人欄
    並有告訴人之簽名及署押，此有委託書1紙附卷供參(見偵卷
    第291頁)，則依前開事證所揭，堪認告訴人確有請求警察或
    偵查機關追訴犯罪，使被告陳瑜婷受刑事處分之意，並已授
    權其母親杜莎娟代為提出告訴之意思表示。綜衡上情，堪認
    本案先前不合法告訴之瑕疵，已經治癒，並發生補正告訴之
    效果。是本案訴訟條件並無欠缺，本院自得為實體判決，先
    予敘明。
貳、證據能力方面：
    本案據以認定被告陳瑜婷與林志凱犯罪之被告以外之人於審
    判外之言詞或書面證據等供述證據：即職務報告、證人即訴
    人林彥婷、證人即告訴人母親杜莎娟、證人即告訴人友人賴
    偉恩、證人即現場其他車輛所有人羅玉珍分別於警詢時之證
    述等部分，公訴人、被告及其辯護人在本院111年7月27日審
    理時，均表示同意作為證據使用(見本院卷第71-75頁)，復
    經本院審酌認該職務報告係承辦警員記載本案偵辦經過，又
    前開警詢則係警員依法通知詢問，該等證據之作成或取得並
    無違法、不當或顯不可信之情況，均屬適當，依刑事訴訟法
    第159條之5第1項之規定，具有證據能力。又本案認定事實
    引用之卷內其餘非供述證據，均與本案待證事實具有關聯性
    ，並無證據證明係公務員違背法定程序取得，依同法第158
    條之4規定反面解釋，亦均有證據能力。
參、實體部分：
一、認定犯罪事實所根據之證據及理由：   
  ㈠上揭犯罪事實，業據被告2人分別於警詢、偵訊及本院審理時
    均坦承不諱(陳瑜婷部分：見偵卷第23-35、147-149頁、本
    院卷第66、76頁；林志凱部分：見偵卷第37-40、148-149頁
    、本院卷第66、76頁)，核與證人林彥婷、賴偉恩、羅玉珍
    分別於警詢時、證人杜莎娟於警詢及偵訊時證述情節均相符
    合(林彥婷部分：見偵卷第285-289頁；賴偉恩部分：見偵卷
    第71-75頁；羅玉珍部分：見偵卷第87頁；杜莎娟部分：見
    偵卷第41-45、47-49、148頁)，且有臺中市政府警察局東勢
    分局交通分隊陳報單、職務報告、童綜合醫療社團法人童綜
    合醫院一般診斷書、臺中市政府警察局道路交通事故初步分
    析研判表、道路交通事故現場圖、道路交通事故調查報告表
    ㈠㈡各1紙、臺中市政府警察局道路交通事故談話紀錄表(被告
    林志凱)1份、酒精測定紀錄表(被告林志凱)1紙、現場照片6
    張、車損照片12張、臺中市○○○○○○○○○○○○○○0○○路○○○○○○○○○
    ○0○○○路○○○○○○○號查詢機車駕駛人、童綜合醫療社團法人童
    綜合醫院一般診斷書各1紙、復健照片4張、和平分局移動式
    測速照相值勤地點一覽表2紙、中華民國身心障礙證明正反
    面影本(告訴人)、佛教慈濟醫療財團法人臺中慈濟醫院診斷
    證明書、中國醫藥大學附設醫院診斷證明書各1紙、童綜合
    醫療社團法人童綜合醫院病歷0份、復健照片6張、Google地
    圖暨實景圖共2紙、臺中市政府警察局道路交通事故當事人
    登記聯單1紙在卷可稽(見偵卷第21、23、69、77之2、79、8
    1-83、85、89、91-95、97-107、109-111、129、161、163
    、183-185、213、219、221、223-255、261-271、273-275
    、277頁)，足認被告2人之自白與事實相符，堪以採認。
  ㈡按行車速度，依速限標誌或標線之規定，無速限標誌或標線
    者，應依下列規定：二、行經設有彎道之路段，應減速慢行
    ，作隨時停車之準備，道路交通安全規則第93條第1項第2款
    定有明文。本案被告陳瑜婷既曾考取普通重型機車駕駛執照
    ，此有公路監理電子閘門證號查詢機車駕駛人1紙附卷可稽(
    見偵卷第129頁)，是其對於前開規定自應知之甚詳，並應予
    遵守。經查，本案交通事故發生地點係在臺中市東勢區東崎
    路4段往和平方向路段之臺中市○○區○○路0段000號前，該處
    為彎道，此有道路交通事故現場圖、道路交通事故調查報告
    表㈠各1紙、現場照片4張及路口監視器錄影畫面截圖照片3張
    、Google地圖暨實景圖共2紙在卷足憑(見偵卷第79、81、91
    -93、273-275頁)；再依卷附前揭道路交通事故調查報告表㈠
    、現場照片及路口監視器錄影畫面截圖照片所示，本案交通
    事故發生當時天候晴、夜間有照明、柏油路面乾燥、無缺陷
    、無障礙物、視距良好，客觀上並無不能注意之情事。
  ㈢被告陳瑜婷竟於案發當時，騎車搭載未佩戴安全帽之告訴人
    行經上開彎道，未減速慢行，不慎自摔而肇事，被告陳瑜婷
    自有違反道路交通安全規則第93條第1項第2款之規定，而有
    過失；又參據警方繪製之道路交通事故現場圖及現場照片等
    各項證據所顯示，本案被告騎機車沿臺中市東勢區東崎路4
    段往和平方向行駛，行抵臺中市○○區○○路0段000號前，不慎
    自摔等情明確，稽以被告陳瑜婷所騎機車最後倒地位置，該
    機車後方路面遺有刮地痕達25.5公尺，並沿該彎道弧形向右
    前方往前延伸，此有道路交通事故現場圖1紙附卷足憑(見偵
    卷第79頁)，足徵本案被告陳瑜婷所騎機車之車速非慢，面
    對該彎道，確有未減速慢行之情形，益徵被告陳瑜婷上揭騎
    車行為確有過失；再告訴人因上開交通事故經送往童綜合醫
    院急診救治，且由臺中慈濟醫院及中國醫大學附設醫院持續
    醫治，確實受有外傷性頸椎第5、6節滑脫併神經壓迫、臉部
    挫傷併顏面骨折、呼吸衰竭、下肢癱瘓等重傷害等情，亦有
    童綜合醫療社團法人童綜合醫院一般診斷書、童綜合醫療社
    團法人童綜合醫院一般診斷書各1紙、復健照片4張、中華民
    國身心障礙證明正反面影本(林彥婷)、佛教慈濟醫療財團法
    人臺中慈濟醫院診斷證明書、中國醫藥大學附設醫院診斷證
    明書各1紙、童綜合醫療社團法人童綜合醫院病歷0份、復健
    照片6張附卷可參(見偵卷第69、161、163、213、219、221
    、223-255、261-271頁)。準此，被告陳瑜婷就本案事故應
    負過失責任甚明，且被告陳瑜婷上述過失行為與告訴人之重
    傷害結果間具有相當因果關係。本案事證明確，被告2人前
    揭犯行洵堪認定，應予依法論科。
二、論罪科刑：
  ㈠核被告陳瑜婷就犯罪事實欄部分所為，係犯刑法第284條後
    段之過失傷害致人重傷罪。
  ㈡核被告林志凱就犯罪事實欄部分所為，係犯刑法第164條第2
    項之頂替罪。又被告林志凱向到場警員佯稱其係機車駕駛人
    ，並以機車駕駛人身分，接受酒精測定並配合製作談話紀錄
    表等各種舉動，均係出於隱避被告陳瑜婷涉嫌過失傷害案件
    之刑事偵查、審判或執行所為之頂替犯意，侵害同一國家法
    益，各行為之獨立性極為薄弱，依一般社會健全觀念，在時
    間差距上，難以強行分開，在刑法評價上，以視為數個舉動
    之接續施行，合為包括之一行為予以評價，較為合理，應屬
    接續犯，而為包括之一罪。
  ㈢爰以行為人之責任為基礎，審酌被告陳瑜婷騎車上路，本應
    注意遵守相關交通法規，行經彎道，竟未減速慢行，肇致本
    案車禍事故發生，造成告訴人受有上開傷勢，行為確有過失
    ；又被告林志凱誤導檢警單位偵辦案件之正確性，使司法機
    關有誤判、縱放實際行為人之虞，所為實有不該，惟考量被
    告陳瑜婷固未能與告訴人達成和解，然被告2人犯後均能坦
    承犯行，已見悔意，兼衡被告2人過去並無前科，有臺灣高
    等法院被告前案紀錄表各1份在卷供參(見本院卷第21、23頁
    )，素行均稱良好，暨被告陳瑜婷具高職畢業學歷，目前從
    事美容工作及家境勉持之生活狀況，又被告林志凱具高職肄
    業學歷，目前從事營造工作及家境貧寒之生活狀況，業經被
    告陳明在卷【詳被告之個人戶籍資料(完整姓名)查詢結果內
    教育程度註記欄之記載，見本院卷第17、19、78頁】等一切
    情狀，分別量處如主文所示之刑，並均諭知易科罰金之折算
    標準，以資懲儆。
  ㈣末查，被告林志凱未曾因故意犯罪受有期徒刑以上刑之宣告
    ，有臺灣高等法院被告前案紀錄表1份附卷可參(見本院卷第
    23頁)，因一時失慮，致罹刑章，行為固非可取，惟審酌被
    告林志凱犯後坦認犯行，堪認其已有悔意，足認前開自由刑
    之執行，尚非對之犯罪矯治與預防之最佳手段，認被告林志
    凱經此偵、審程序及科刑之教訓後，應能知所警惕，而無再
    犯之虞，本院認對被告林志凱所宣告之刑，以暫不執行為當
    ，爰依刑法第74條第1項第1款之規定，宣告緩刑2年，以啟
    自新；惟被告林志凱為使他人免受刑事處罰而為本案頂替犯
    行，可見其守法觀念尚有不足，為免被告林志凱存有坦認犯
    行即可免除刑罰之僥倖心理，以使被告林志凱對自身行為有
    所警惕，重建其正確法治觀念，爰依刑法第74條第2項第8款
    之規定，命被告林志凱應參加法治教育2場次，暨依刑法第9
    3條第1項第2款規定，諭知被告林志凱於緩刑期間付保護管
    束，期使被告林志凱於保護管束期間確切明瞭其行為所造成
    之損害，培養正確法治觀念，並深自警惕。另被告林志凱若
    違反本院所定上開命其履行之事項情節重大，足認原宣告之
    緩刑難收預期效果，而有執行刑罰之必要者，自得撤銷其緩
    刑宣告，刑法第75條之1第1項第4款定有明文，併此敘明。
據上論斷，應依刑事訴訟法第299條第1項前段，刑法第164條第2
項、第284條後段、第41條第1項前段、第74條第1項第1款、第2
項第8款、第93條第1項第2款，刑法施行法第1條之1第1項，判決
如主文。
本案經檢察官林芳瑜提起公訴，檢察官朱介斌到庭執行職務。
中　　華　　民　　國　 111　　年　　 9　　月　　 7　　日
　　　　　　　　　刑事第五庭  法　官　湯有朋
以上正本證明與原本無異。
如不服本判決應於收受送達後20日內向本院提出上訴書狀，並應
敘述具體理由；其未敘述上訴之理由者，應於上訴期間屆滿後20
日內向本院補提理由書（均須按他造當事人之人數附繕本）「切
勿逕送上級法院」。
告訴人或被害人如不服判決，應備理由具狀向檢察官請求上訴，
上訴期間之計算，以檢察官收受判決正本之日起算。
　　　                      　書記官  黃美雲
中　　華　　民　　國　　111 　年　　9 　　月　　7 　　日
附錄本案論罪科刑法條：
刑法第164條
藏匿犯人或依法逮捕、拘禁之脫逃人或使之隱避者，處2年以下
有期徒刑、拘役或1萬5千元以下罰金。
意圖犯前項之罪而頂替者，亦同。 
刑法第284條
因過失傷害人者，處1年以下有期徒刑、拘役或10萬元以下罰金
；致重傷者，處3年以下有期徒刑、拘役或30萬元以下罰金。